臺灣臺中地方法院民事判決
110年度中簡字第3662號
原      告  卓司丞即卓國書

被      告  張絖竣  

上列當事人間請求確認本票債權不存在事件，本院於民國111年1
月17日言詞辯論終結，判決如下︰
　　主　　　文
確認被告持有原告所簽發如本院110年度司票字第6136號本票裁
定所示如附表之本票，對原告之本票債權請求權及利息請求權均
不存在。
訴訟費用新臺幣1,000元由被告負擔。
    事實及理由
一、原告主張：被告持有伊所簽發如本院110年度司票字第6136
    號本票裁定（下稱系爭本票裁定）所示如附表之未載到期日
    之本票（下稱系爭本票），然遲至民國110年11月間始持以
    聲請本院裁定准予強制執行，其間不曾向伊為付款之提示，
    故系爭本票之票據債權及利息之請求權均已因罹於3年之時
    效期間而消滅，伊自得為時效抗辯。爰依法提起本件訴訟等
    語。並聲明：如主文所示。
二、被告則以：票據為文義證券及無因證券，伊只須就系爭本票
    之真正負證明之責，原告應就其抗辯之原因事實負舉證責任
    等語，資為抗辯。並聲明：㈠原告之訴駁回；㈡如受不利之判
    決，願供擔保免為假執行。
三、本院之判斷：
  ㈠按確認法律關係之訴，非原告有即受確認判決之法律上利益
    者，不得提起之，民事訴訟法第247條第1項前段定有明文。
    所謂「即受確認判決之法律上利益」，須因法律關係之存否
    不明確，致原告在私法上之地位有受侵害之危險，而此項危
    險得以對於被告之確認判決除去之者，始為存在。查本件原
    告主張系爭本票裁定所示系爭本票之票據債權及利息之請求
    權，均已罹於3年之消滅時效，然被告仍持系爭本票聲請本
    院裁定准予強制執行，致原告在法律上之地位有不安之狀態
    存在，且此種不安之狀態，能以確認判決將之除去，故原告
    提起本件確認之訴，揆諸上開說明，自有確認之利益。
  ㈡原告主張被告持有系爭本票，並以之聲請本院裁定准予強制
    執行，經本院發給系爭本票裁定在案等情，業據提出系爭本
    票裁定為證（見本院卷第25頁），且為被告所不爭執，並經
    本院依職權調取系爭本票裁定聲請卷宗查閱屬實，自堪信原
    告上開主張為真實。
  ㈢按票據上之權利，對本票發票人，自到期日起算；見票即付
    之本票，自發票日起算；3年間不行使，因時效而消滅，票
    據法第22條第1項前段定有明文。查系爭本票未載到期日，
    視為見票即付，依前揭規定，應以發票日即105年7月11日為
    到期日，其時效期間於108年7月10日屆滿，而被告遲至110
    年11月1日始持系爭本票向本院聲請准予強制執行，有民事
    聲請本票裁定狀上本院收狀日期戳章可證，顯已逾3年之時
    效期間無訛。
  ㈣次按時效完成後，債務人得拒絕給付，民法第144條第1項定
    有明文。而民法第144條第1項規定既時效完成後，債務人得
    拒絕給付，因此消滅時效完成之效力，不過發生拒絕給付之
    抗辯權，並非使請求權當然消滅，債務人若不行使其抗辯權
    ，法院自不得以消滅時效業已完成，即認請求權已歸消滅。
    而債務人於請求權時效期間屆滿時，取得時效抗辯權，一經
    行使抗辯權，該當請求權即歸於消滅。而消滅時效完成後，
    債務人所取得拒絕給付之抗辯權，性質上為「滅卻性抗辯權
    」（永久性抗辯權），故債務人之抗辯即使請求權發生消滅
    之效果（參見施啟揚著「民法總則」第410頁、三民書局股
    份有限公司發行、101年10月修訂八版四刷）。又按主權利
    因時效消滅者，其效力及於從權利，民法第146條定有明文
    。此從權利應包括已屆期之遲延利息在內。債務人於時效完
    成時，一經行使抗辯權，主權利既因時效而消滅，從權利之
    時效，雖未完成，亦隨之消滅。查被告就系爭本票對原告之
    票據債權請求權，既已罹於時效，原告並提起本件訴訟，行
    使抗辯權，則依前揭說明，系爭本票之票據債權請求權已歸
    於消滅，其從權利即利息請求權亦應隨之消滅。從而，原告
    主張系爭本票裁定所示系爭本票之票據債權及利息之請求權
    均不存在，核屬有據。
　㈤綜上所述，原告請求確認被告對原告就系爭本票裁定所示系
    爭本票之票據債權請求權及利息請求權均不存在，為有理由
    ，應予准許。
四、本件事證已臻明確，兩造其餘攻擊防禦方法，與本件判決結
    果，尚無影響，爰不逐一論述，附此敘明。
五、被告雖陳明如受不利判決，願供擔保請求免為假執行之宣告
    ，然本件為確認判決，並無執行力，就原告勝訴部分並未宣
    告假執行，則被告陳明願供擔保免為假執行，即無必要，附
    此敘明。
六、本件訴訟費用額確定為1,000元，由被告負擔。
七、結論：本件原告之訴為有理由，依法判決如主文。　
中　　華　　民　　國　　111 　年　　 2　　月　  14  　日
                    臺灣臺中地方法院臺中簡易庭
                                法　官　郭妙俐
以上正本係照原本作成。
如不服本判決，應於送達後20日內，向本院提出上訴狀並表明上
訴理由，如於本判決宣示後送達前提起上訴者，應於判決送達後
20日內補提上訴理由書（須附繕本）。如委任律師提起上訴者，
應一併繳納上訴審裁判費。
中　　華　　民　　國　　111 　年　　2 　　月　　14　　日
                                書記官　林素真
附表：
編號 發票日 票據號碼 發票人 票面金額（新臺幣） 到期日 １ 105.7.11 CH364518 卓國書 56,700元 未  載